【裁判字號】    94,選易,4
【裁判日期】    950126
【裁判案由】    違反農會法等
【裁判全文】
臺灣彰化地方法院刑事判決               94年度選易字第4號
公  訴  人  臺灣彰化地方法院檢察署檢察官
被      告  乙○○
            己○○
            丙○○
            丁○○
            戊○○
上列被告等因違反農會法等案件，經檢察官提起公訴（94年度選
偵字第20號），經本院合議庭裁定由受命法官獨任進行簡式審判
程序，茲判決如下：
    主  文
乙○○、己○○共同農會聘任總幹事，自辦理理事候選人登記之
日起，對於理事期約其他不正利益，而約其為聘任，各處有期徒
刑肆月，如易科罰金，以佰元折算壹日。
丙○○、丁○○、戊○○農會聘任總幹事，自辦理理事候選人登
記之日起，理事期約其他不正利益，而許以聘任，各處有期徒刑
肆月，如易科罰金，以佰元折算壹日，均緩刑貳年。
    犯罪事實
一、乙○○係現任彰化縣秀水鄉鄉代會主席，其前於民國92年間
    因公共危險等案件，經本院彰化簡易庭以92年度彰交簡字第
    353 號刑事判決分別判處有期徒刑4 月、拘役50日，緩刑2
    年，經上訴由本院於93年4 月1 日以92年度交簡上字第19號
    刑事判決駁回上訴確定，現仍在緩刑期間。丙○○、丁○○
    、戊○○均係彰化縣秀水鄉農會（下稱秀水農會）第15屆理
    事。緣秀水農會第15屆會員代表於94年2 月19日由農會會員
    選舉產生45席代表，並於94年3 月2 日召開會員代表大會，
    選舉產生9 席理事及3 席監事（會員代表均有4 張投票權）
    ，復於94年3 月11日召開理、監事會，互選出農會理事長及
    常務監事，並由當選之理事遴聘農會總幹事，因甲○○（另
    經協商程序判決；為秀水農會第14屆總幹事）、己○○均為
    秀水農會第15屆農會總幹事遴聘候選人，而甲○○為獲遴聘
    續任秀水農會總幹事，於秀水農會理事選舉後，得知在應選
    秀水農會理事9 席中，支持聘任其擔任秀水農會總幹事之理
    事當選人即吳水益、林聰松、林派及施能堂僅有4 人，不足
    以支持其續任農會總幹事，另其餘理事當選人即張學成、戊○○、丁○○、丙○○、張漢川5 人，均係支持聘任己○○
    擔任農會總幹事，嗣己○○雖因資格不符擔任農會總幹事，
    無法獲聘為秀水農會總幹事，然己○○要求欲支持聘任己○○擔任總幹事之上開5 位理事當選人，於94年3 月11 日 秀
    水農會遴聘總幹事時，不要聘任甲○○，以使遴聘秀水農會
    第15屆總幹事無法產生，待己○○具有擔任農會總幹事資格
    後，復重行遴聘己○○擔任秀水農會總幹事。甲○○知悉上
    情後，乙○○、己○○、甲○○於94年3 月7 日晚上某時共
    同基於農會聘任總幹事，對理事期約不正利益，而許以聘任
    之犯意聯絡；另戊○○、丁○○、丙○○於94年3 月7日 晚
    上某時共同基於農會聘任總幹事，理事期約不正利益，而許
    以聘任之犯意聯絡，由乙○○撥打電話邀約己○○、戊○○
    、丁○○、丙○○、甲○○同至乙○○位於彰化縣秀水鄉○○村○○街305 巷1 號住處，協議原支持聘任己○○擔任農
    會總幹事之理事即戊○○、丁○○、丙○○，同意於94 年3
    月11日秀水農會遴聘總幹事時，改支持遴聘甲○○擔任秀水
    農會總幹事，甲○○則要求原支持其續任總幹事之理事即吳
    水益、林聰松、林派及施能堂改支持原支持遴聘己○○擔任
    秀水農會總幹事之理事張學成擔任農會理事長，並另待己○○於94年8 月間，自學校退休後，再行聘任己○○擔任秀水
    農會秘書職務為交換條件，以此種對於理事期約不正利益及
    理事期約不正利益之方式，而約定聘任甲○○為秀水農會總
    幹事。嗣於94年3 月11日之秀水農會召開理、監事會，經農
    會理事互選由張學成擔任秀水農會理事長，並遴聘甲○○為
    農會總幹事。
二、案經法務部調查局彰化縣調查站報請臺灣彰化地方法院檢察
    署檢察官偵查起訴。
    理  由
一、本案被告乙○○、丙○○、丁○○、戊○○、己○○所犯係
    死刑、無期徒刑、最輕本刑為3 年以上有期徒刑以外之罪，
    其等於準備程序就前揭被訴事實為有罪之陳述，經受命法官
    告知簡式審判程序之旨，並聽取其等與公訴人之意見後，本
    院認無不得或不宜改依簡式審判程序進行之處，爰依刑事訴
    訟法第273 條之1 第1 項、第284 條之1 ，裁定本案由受命
    法官獨任進行簡式審判程序，合先敘明。
二、上揭犯罪事實，業據被告乙○○、己○○、丙○○、丁○○
    、戊○○分別於本院審理中（參見本院95年1 月12日審判筆
    錄）坦承不諱，核與證人張漢川、張三桂、張暮樹、甲○○
    、乙○○、己○○、張學成、丁○○、戊○○、丙○○分別
    於偵訊中具結證稱內容大致相符，並有連署書影本1 紙、秀
    水農會94年9 月19日彰秀鄉農務字第0940002859號函及該函
    檢附之秀水農會第15屆理事長、總幹事及理事當選人名冊1
    份、彰化縣秀水鄉民代表會94年9 月19日彰秀鄉代字第0940
    000375號函1 紙（參見本院卷宗）在卷可參，核屬相符。是
    被告乙○○、己○○、丙○○、丁○○、戊○○之前揭自白
    ，核與上揭事證相符，應堪採信。本案事證明確，上揭被告
    犯行，均洵堪認定。
三、核被告乙○○、己○○所為，均係犯農會法第47條之2 第1
    項第2 款之罪；被告丙○○、丁○○、戊○○所為，均係犯
    農會法第47條之2 第1 項第1 款之罪。又被告乙○○、己○○及同案被告甲○○間，就上開農會聘任總幹事，自辦理理
    事候選人登記之日起，對於理事期約其他不正利益，而約其
    為聘任之犯行，有犯意聯絡及行為分擔，均為共同正犯。又
    起訴書雖記載被告丙○○、丁○○、戊○○係犯農會法第47
    條之2 第1項 第2 款之罪，然業經公訴人於本院審理中更正
    起訴法條為農會法第47條之2 第1 項第1 款之罪。本院自無
    庸變更起訴法條，附此敘明。爰審酌農會之生態，人員進用
    常與派系相結合，被告乙○○、己○○為輔選共同以期約不
    正利益之賄選方式，破壞農會選舉之公平、公正性；被告丙○○、丁○○、戊○○身為農會理事，竟未毅然拒絕參與協
    商，助長賄選歪風，原均應從重量刑，惟上揭被告犯後皆能
    坦白承認，深表悔意等一切情狀，分別量處如主文所示之刑
    ，並均諭知易科罰金之折算標準，以資懲儆。又被告丙○○
    、丁○○、戊○○，前均未曾受有期徒刑以上刑之宣告，此
    有臺灣高等法院被告全國前案紀錄表1 份存卷可考，其等因
    一時失慮，偶罹刑典，事後已坦承犯行，深具悔意，信其經
    此刑之宣告後，應知警惕而無再犯之虞，本院因認暫不執行
    其刑為當，爰均依刑法第74條第1 款予以宣告緩刑2 年，用
    啟自新。又被告乙○○係現任彰化縣秀水鄉鄉代會主席，其
    前於92年間因公共危險等案件，經本院彰化簡易庭以92年度
    彰交簡字第353 號刑事判決分別判處有期徒刑4 月、拘役50
    日，緩刑2 年，經上訴由本院於93年4 月1 日以92年度交簡
    上字第19號刑事判決駁回上訴確定，現仍在緩刑期間，復犯
    本案；至被告己○○雖已坦承犯行且無前科紀錄，此有臺灣
    高等法院被告全國前案紀錄表1 份存卷可考，惟農會選舉賄
    選係嚴重破壞人民團體民主選舉之純潔及公平性，且賄選已
    為人民深痛惡絕，政府對反賄選之宣傳亦不遺餘力，其漠視
    法紀規範而為求一己之私，協商他人賄選，尚難僅以被告己○○係因思慮失周致罹刑章，於偵、審中均坦承犯行，即認
    被告己○○所宣告之刑以暫不執行為適當，故均不予緩刑之
    宣告，附此說明。
據上論斷，應依刑事訴訟法第273 條之1 第1 項、第299 條第1
項前段，農會法第47條之2 第1 項第1 款、第2 款，刑法第11條
前段、第28條、第55條、第41條第1 項前段、第74條第1 款，罰
金罰鍰提高標準條例第2 條。
本案經檢察官姚玎霖到庭執行職務。
中    華    民    國    95    年    1     月    26    日
                  刑事第一庭    法  官  唐中興
以上正本證明與原本無異。
如不服本判決，應於判決送達後10日內向本院提出上訴狀 (須附
繕本 )。
中    華    民    國    95    年    1     月    27    日
                                書記官  施惠卿
附錄本案判決論罪科刑法條：
農會法第47條之2
農會聘任總幹事，自辦理理事候選人登記之日起，有左列行為之
一者，處3 年以下有期徒刑，得併科3 萬元以下罰金︰
一、理事或理事候選人要求、期約或收受財物或其他不正利益，
    而許以聘任或不聘任者。
二、對於理事或理事候選人行求、期約或交付財物或其他不正利
    益，而約其為聘任或不聘任者。
三、對於遴選合格之總幹事候聘人員行求、期約或交付財物或其
    他不正利益，而約其放棄接受聘任者。
四、遴選合格之總幹事候聘人員要求、期約或收受財物或其他不
    正利益，而許以放棄接受聘任者。
預備犯前項之罪者，處 1 年以下有期徒刑。
犯第1 項、第2 項之罪者，其預備或用以行求、期約、交付或收
受之財物，不問屬於犯人與否，沒收之。如全部或一部不能沒收
時，追繳其價額。


司法院資訊處製作；財團法人民間司法改革基金會備份。
